臺灣臺南地方法院刑事判決　　　　　　　　　　　　　九十三年度訴字第一五號
　　公訴檢察官　臺灣台南地方法院檢察署檢察官
　　被　　　告　甲　○　○
右列被告因違反電信法等案件，經檢察官起起公訴（九十二年度偵字第一二一八○號
），本院判決如左：
    主      文
甲○○共同連續意圖為自己不法之利益，以無線方式，盜用他人電信設備通信，累犯
，處有期徒刑陸月，如易科罰金，以佰元折算壹日。
    事      實
一、甲○○曾於民國八十九年間，因違反槍砲彈藥刀械管制條例案件，經本院以八十
    九年度易字第三七四號判處有期徒刑五月確定，如易科罰金，以三百元折算一日
    ，甫於八十九年九月十八日易科罰金執行完畢，猶不知悔改，竟夥同一名綽號「
    瑞忠」之真實姓名年籍不詳之成年男子，基於意圖為自己不法所有之概括犯意聯
    絡，共同於九十二年三月五日十二時許，以出售天珠為由，前往甲○○之國中同
    學丙○○位於台南縣永康市○○里○○○街八二號之住處，並於當日十二時至十
    五時之某時許，分由甲○○負責與丙○○在屋外商談買賣天珠等事宜，以轉移丙
    ○○注意力，再由「瑞忠」之成年男子乘機入內竊取丙○○所有之台新國際商業
    銀行帳號00000000000000號預備現金卡及其密碼單各乙張、以及
    內含電話號碼0000000000號ＳＩＭ卡之ＮＯＫＩＡ廠牌八二五○型號
    之行動電話機一具，得手後逃逸。二人並連續於同日下午十七時五分二十三秒、
    十七時六分一秒、十七時六分五十二秒、十七時七分三十五秒，在台南縣永康市
    ○○路七六○號慶豐銀行之提款機，及於翌日（六日）凌晨三時三十一分五十七
    秒，在台南縣永康市○○路八三五號彰化商業銀行提款機，由「瑞忠」之成年男
    子，分別以插入上開丙○○所有之台新國際商業銀行預備現金卡，並依前揭密碼
    單上所示之密碼，以超越授權範圍鍵入預借現金密碼之不正方式，由自動付款設
    備之銀行提款機詐向台新國際商業銀行分別預借現金新台幣（下同）二萬元、二
    萬元、二萬元、二萬元及一萬元，使台新國際商業銀行因「瑞忠」之成年男子鍵
    入於提款機內之密碼正確而誤認係丙○○本人借款，因此陷於錯誤，同意借給如
    其所輸入提款機內之前揭預借金額，二人以此手法一共詐得九萬元後，即以詐得
    款項向不知名之人購買第一級毒品海洛因朋分施用。另甲○○與綽號「瑞忠」之
    成年男子，復基於使用前揭行動電話及內含之ＳＩＭ卡以達財產上不法利益之犯
    意聯絡，由綽號「瑞忠」之成年男子將前揭行動電話及內含之ＳＩＭ卡交由甲○
    ○使用，甲○○即自同年三月十八日至同年三月二十二日止，在不詳地點，連續
    以無線方式撥打上開行動電話與他人為電話通信，致使中華電信股份有限公司陷
    於錯誤，誤認甲○○係該行動電話之合法使用人而提供通訊服務，並將發話之通
    訊費用列入名義上租用人丙○○之帳單，甲○○因而連續獲得免費使用行動電話
    通信之財產上不法利益，共計四千九百六十三元。嗣經丙○○接獲台新銀行及中
    華電信股份有限公司之通知後，始發現上情。
二、案經台南縣警察局永康分局報請臺灣台南地方法院檢察署檢察官偵查起訴。
    理      由
一、訊據被告甲○○固供承有於右揭時、地有與綽號「瑞忠」之真實姓名年籍不詳之
    成年男子，一同前往被害人丙○○之家中，並與被害人丙○○於屋外商談天珠買
    賣之事宜，以及連續以被害人丙○○之前開手機及內附之ＳＩＭ卡，盜用被害人
    丙○○之上揭行動電話門號等行為，惟矢口否認有與綽號「瑞忠」之成年男子謀
    議共同行竊被害人丙○○之財物，及以被害人丙○○所有之台新國際商業銀行預
    備現金卡由自動付款設備盜借現金之犯行，辯稱：是「瑞忠」跟伊說叫伊跟被害
    人丙○○講天珠的事，然後「瑞忠」要進去裡面看看，手機是「瑞忠」用二千元
    的代價賣給伊的，伊有向友人鄭昇昌借二千元匯進「「瑞忠」講的戶頭云云。經
    查：
（一）被告甲○○於警詢時供承：台新銀行預備現金卡是伊與叫「瑞忠」的朋友一起
      去找丙○○，伊將丙○○約出去外面說話，由伊朋友「瑞忠」去拿出來的，當
      時「瑞忠」叫伊拖延丙○○的注意，讓「瑞忠」有時間進屋去看看。伊與「瑞
      忠」從丙○○的家中，拿走台新銀行預備現金卡及一張密碼單，後伊與「瑞忠
      」就去永康市○○路七六○號慶豐銀行用丙○○的預備現金卡提領預借現金，
      詐得現金後就直接去台南市文化中心旁，「瑞忠」叫伊下車在肯德基的外面等
      他，「瑞忠」去買第一級毒品海洛因後，返回肯德基前叫伊上車，伊與「瑞忠
      」在車上用注射器打第一級毒品海洛因，「瑞忠」告訴伊金錢全部買毒品等語
      （見台南縣警察局永康分局永警刑字第○九二○○一四四八○號刑事偵查卷九
      十二年八月七日被告甲○○之警詢筆錄）。以及供承：是「瑞忠」臨時想到，
      叫伊盡量拖延時間，「瑞忠」說要進去丙○○家中看一看，伊是與「瑞忠」事
      先商量好的。伊與「瑞忠」回到車上時，「瑞忠」說他有拿到丙○○的台新銀
      行預備現金卡的信封，內有提款卡及密碼單等語（見臺灣台南地方法院檢察署
      九十年度偵字第一二一八○號偵查卷第六至七頁所附之被告甲○○警詢筆錄）
      。證人丙○○並於警詢時供稱：九十二年三月五日大約十二、三時左右，被告
      甲○○與一名伊不認識之友人去伊家中找伊，說有天珠要賣給伊，本來先在伊
      家中談，但被告甲○○刻意將伊支開，叫伊與之在門口談，被告甲○○的另一
      名友人在伊不注意之情況下，進入伊家中，作何事伊不知道，可是伊發覺被告
      甲○○的朋友從伊家中出來後，被告甲○○看到就欲離開，時間大約在當日十
      五時左右離開等語（見台南縣警察局永康分局永警刑字第○九二○○一四四八
      ○號刑事偵查卷九十二年八月八日證人丙○○之警詢筆錄）。以及於本院審理
      時證稱：伊與被告朋友不認識也沒有講到話。被告朋友跟伊與被告一起出去。
      伊跟被告在門口又聊了一下，伊那時候沒有注意到被告朋友在幹嘛，伊家中有
      二個大門，範圍很大等語（見本院九十三年四月九日審判筆錄）。由綽號「瑞
      忠」之成年男子與被害人丙○○並不相識，而綽號「瑞忠」之成年男子卻要藉
      機支開被害人丙○○之注意力，以單獨進入被害人丙○○之屋中，可見綽號「
      瑞忠」之成年男子之目的即在進屋意為不法之行為。而被告甲○○復與綽號「
      瑞忠」之成年男子，事先即共同謀議，要被告甲○○在屋外與被害人丙○○談
      天珠的事，藉以轉移被害人丙○○之注意，並讓綽號「瑞忠」之成年男子有機
      會單獨進入被害人丙○○之屋內，而綽號「瑞忠」之成年男子於進屋後又竊得
      前揭被害人丙○○所有之預備現金、密碼單、含ＳＩＭ卡之行動電話等物，並
      持所竊得之預備現金卡及密碼單，利用自動提款機向台新國際商業銀行詐借現
      金，該詐借所得之現金又購買第一級毒品海洛因，以供被告甲○○與綽號「瑞
      忠」之成年男子二人施用等情，足見被告甲○○與綽號「瑞忠」之成年男子，
      就竊取被害人丙○○之財物及以盜用他人現金卡及密碼之不正方法，由銀行提
      款機向台新國際商業銀行詐借現金之犯行間，具有為自己不法所有之犯意聯絡
      及行為之分擔，堪以認定。被告甲○○雖於本院審理時，另辯稱警詢筆錄所載
      之筆錄，係伊被羈押中，照警察所說的說；且警詢之第二次筆錄，是警察來做
      的時候，跟伊說第一次做的筆錄檢察官沒有辦法起訴，叫伊要配合警方云云。
      惟如被告上揭之辯解屬實，則被告又為何明知於警詢筆錄中，如坦承有與綽號
      「瑞忠」之成年男子共同謀議竊取被害人丙○○之財物，即會因該供述而經公
      訴人追訴該部分之犯行，而受有刑罰制裁之風險之前提下，仍執意配合警方之
      筆錄，以讓公訴人憑此自白起訴其所坦承之犯行，然卻又於本院審理時之過程
      中，極力否認該部分之犯行，並向本院表示於警詢筆錄中所言係真實，藉以脫
      免該部分之犯行。可見如警員對被告甲○○為上揭筆錄時，係要被告甲○○配
      合為前揭筆錄之內容，以利公訴人起訴該部分犯行，則被告於此預見下，當即
      會否認與綽號「瑞忠」之成年男子，有共同謀議竊取被害人丙○○之預備現金
      卡等財物，並持該預備現金卡由提款機詐借現金以購買毒品等犯行。足見被告
      辯稱警詢筆錄非屬真實，即不足採信。
（二）被告甲○○復辯稱：鄭昇昌匯入前揭被害人丙○○所有之台新國際商業銀行預
      備現金卡帳戶之二千元，係伊向「瑞忠」購買上開竊自被害人丙○○處之手機
      云云。惟查，證人鄭昇昌在警詢時供稱：是甲○○向伊借貸二千元，要用生活
      費用所需，因此自伊所有之中國國際商業銀行卡號0000000000號的
      金融卡，於九十二年三月二十七日匯入一筆二千元之款項至丙○○之台新國際
      銀行之現金預備卡帳戶等語（見台南縣警察局永康分局永警刑字第○九二○○
      一四四八○號刑事偵查卷九十二年六月十二日證人鄭昇昌之警詢筆錄）。證人
      鄭昇昌復於偵查中證稱：是甲○○在九十二年三月二十七日打電話向伊借錢，
      伊同意借甲○○二千元，伊就從伊的帳號轉帳至丙○○所有之台新國際商業銀
      行預備現金卡帳戶等語（見臺灣台南地方法院檢察署九十二年度偵字第一二一
      八○號偵查卷第十六頁）。而被害人丙○○所有之台新國際商業銀行帳號00
      000000000000號帳戶，確係於九十二年三月二十七日十一點四十
      分七秒，在新竹市○○路五七三號新竹五信中華分社，由證人鄭昇昌所有之中
      國國際商業銀行帳號0000000000號帳戶，轉入一筆二千元之款項，
      有台新銀行南區個金業務一組九十二年五月十五日ＹｏｕＢｅ金交易記錄查詢
      表一紙、中國國際商業銀行新竹分行客戶歷史交易明細查詢表一紙附於台南縣
      警察局永康分局永警刑字第○九二○○一四四八○號刑事偵查卷可查。雖證人
      鄭昇昌證稱匯入被害人丙○○所有台新國際商業銀行現金預備卡帳戶之二千元
      ，係被告甲○○向其所借貸之款項，然被告甲○○向本院辯稱該借款係用於向
      綽號「瑞忠」之成年男子購買手機所用，與證人鄭昇昌所供稱被告甲○○借款
      之目的係供生活費用等情不符，足見被告甲○○辯稱該二千元款項係向綽號「
      瑞忠」之成年男子購買前揭行動電話，即與事實有違。另被告甲○○向綽號「
      瑞忠」之成年男子所買受之前開行動電話內含ＳＩＭ卡，亦即持有該行動電話
      之人即可依該ＳＩＭ卡之門號撥打其他門號電話，而該ＳＩＭ卡之登記名義人
      將因此負擔所撥打之通訊費用，然綽號「瑞忠」之成年男子卻又未與被告甲○
      ○就如何繳付通信費用為約定，此與社會交易之常情有悖，由此益徵被告甲○
      ○辯稱係向綽號「瑞忠」之成年男子購買前開行動電話等情，不足採信。
（三）另被告甲○○持內含電話號碼0000000000號ＳＩＭ卡之ＮＯＫＩＡ
      廠牌八二五○型號之行動電話機一具，自同年三月十八日至同年三月二十二日
      止，在不詳地點，連續以無線方式撥打上開行動電話與他人為電話通信，連續
      獲得免費使用行動電話通信之財產上不法利益，共計四千九百六十三元。此有
      中華電信股份有限公司台南營運處九十三年三月十五日南服（九三）九三Ｃ○
      六○○一○一號函暨所傳真之用戶欠費資料附於本院卷可參，公訴人認盜打之
      費用為一萬一千二百二十二元，尚有誤會，併此敘明。綜上，本件事證明確，
      被告之犯行堪以認定，應依法論科。
二、按申請ＧＳＭ數位式行動電話者，須將所申請使用之門號登錄於電訊公司交換機
    之資料庫內。於撥打行動電話時，須手機藉無線電波所傳送代表門號之訊號，由
    電訊公司收訊後經與交換機內所儲存業已登錄開通之特定門號比對相符後，始得
    通話，據此，自堪認登錄於電訊公司交換機資料庫之行動電話門號之性質屬「電
    信所用之其他相關設備」，而為電信法第二條第二款所稱之電信設備。復按電信
    法第五十六條第一項規定所謂「盜用他人電信設備通信」，不以盜拷他人行動電
    話之序號、內碼等資料於自己之手機內為盜用之唯一方式，其他諸如：利用他人
    住宅內之有線電話，盜打他人電話為通信行為，或在住宅外之電話接線箱內盜接
    ，或意圖為自己不法之所有，竊取他人之行動電話手機，進而為盜打通信行為，
    或僅以使用竊盜之意思，擅取他人之行動電話手機為盜打通信之行為，不一而足
    ，皆成立本罪。又該罪以意圖為自己或第三人不法之利益，使用有線、無線或其
    他電磁方式，盜接或盜用他人電信設備通信者為要件，其詐得免繳電信通信費用
    之不法利益規定，乃刑法詐欺得利之特別法，依特別法優於普通法之原則，毋庸
    再論以詐欺得利罪（最高法院八十八年一月十九日八十八年度第一次刑事庭會議
    決議參照）。核被告被告甲○○所為，係犯刑法第三百二十條第一項之普通竊盜
    罪、同法第三百三十九條之二第一項之不正利用自動付款設備詐取財物罪及電信
    法第五十六條第一項盜用他人電信設備罪。被告與綽號「瑞忠」之成年男子間，
    就上開之犯行，具有犯意之聯絡及行為之分擔，為共同正犯。被告先後利用手機
    傳送無線電波而盜用他人登錄於「中華電信公司」交換機資料庫之行動電話門號
    此一電信設備之行為，時間近接，犯罪構成要件相同，應依連續犯規定論以一罪
    ，並加重其刑。被告所犯前開三罪間，有方法目的之牽連犯關係，為牽連犯，應
    從較重之電信法第五十六條第一項之盜用他人電信設備通信罪處斷。被告甲○○
    曾於八十九年間，因違反槍砲彈藥刀械管制條例案件，經本院以八十九年度易字
    第三七四號判處有期徒刑五月確定，如易科罰金，以三百元折算一日，甫於八十
    九年九月十八日易科罰金執行完畢，有臺灣高等法院被告全國前案紀錄表及臺灣
    台南地方法院檢察署刑案資料查註紀錄表各一份附卷可按，為累犯，應依刑法第
    四十七條之規定遞加重其刑。爰審酌被告甲○○之犯罪動機、目的係為圖己之利
    ，竊取他人現金卡詐借現金供施用毒品之用及竊取行動電話後進而予以盜用，足
    使銀行業者及電信業者對客戶帳務管理及通信管理之正確性發生錯誤，並紊亂金
    融及電信系統、尚未賠償告訴人所受之損害，使現金卡用戶及門號租用戶蒙受繳
    納欠款及通信費之損害，及犯後仍飾詞狡辯，態度不佳等一切情狀，量處如主文
    所示之刑，並諭知易科罰金之折算標準，以資懲儆。
三、末按電信法第六十條「犯第五十六條至第五十八條之罪者，其『電信器材』，不
    問屬於犯人與否，沒收之」，觀之電信法第五十六條第二項規定「意圖供自己或
    第三人盜接或盜用『他人電信設備』通信，而製造、變造或輸入『電信設備』者
    」或「意圖供第三人盜接或盜用『他人電信設備』通信，而販賣、轉讓、出租或
    出借『電信器材』者」，可知法條之中供行為人犯罪之工具為所謂之『電信器材
    』，亦即同法第六十條應沒收之物。故被害人丙○○所有之ＮＯＫＩＡ廠牌八二
    五○型號之行動電話機一具及電話號碼0000000000號之ＳＩＭ卡，依
    前開之說明則應為法條中所謂之「他人電信設備」，並非應依第六十條義務沒收
    之「電信器材」。且該行動電話及ＳＩＭ卡既為他人合法所有而被竊之贓物，雖
    未扣於本案，然日後如查獲時，自應優先發還予被害人，本院不得對之為諭知沒
    收之宣告。
四、另被告甲○○雖聲請傳喚證人「施鵬程」，用以證明前開手機確係其向綽號「瑞
    忠」之成年男子以二千元代價之購買等情，然被告甲○○無法提供該證人之詳細
    年籍資料及住址，本院即無從傳訊，附此敘明。
據上論斷，應依刑事訴訟法第二百九十九條第一項前段，電信法第五十六條第一項，
刑法第十一條前段、第二十八條、第五十六條、第三百二十條第一項、第三百三十九
條之二第一項、第五十五條、第四十七條、第四十一條第一項前段，罰金罰鍰提高標
準條例第一條前段、第二條，判決如主文。
本案經檢察官乙○○到庭執行職務。
中      華      民      國     九十三     年      四      月   二十三   日
                                    臺灣臺南地方法院刑事第七庭
                                        審判長法官  鄧  希  賢
                                              法官  陳  金  虎
                                              法官  楊  佳  祥
右正本證明與原本無異。
如不服本判決，應於判決送達後十日內向本院提出上訴狀（應附繕本）。
                                            書記官  顏  惠  華
中      華      民      國     九十三     年      四      月   二十三   日
附錄法條：
電信法第五十六條第一項：
意圖為自己或第三人不法之利益，以有線、無線或其他電磁方式，盜接或盜用他人電
信設備通信者，處五年以下有期徒刑，得併科新台幣一百五十萬元以下罰金。
刑法第三百二十條第一項：
意圖為自己或第三人不法之所有，而竊取他人之動產者，為竊盜罪，處五年以下有期
徒刑、拘役或五百元以下罰金。
刑法第三百三十九條之二：
意圖為自己或第三人不法之所有，以不正方法由自動付款設備取得他人之物者，處三
年以下有期徒刑、拘役或一萬元以下罰金。
以前項方法得財產上不法之利益或使第三人得之者，亦同。
